【裁判字號】    97,易,1041
【裁判日期】    970425
【裁判案由】    妨害自由
【裁判全文】
臺灣臺中地方法院刑事判決              97年度易字第1041號
公  訴  人  臺灣臺中地方法院檢察署檢察官
被      告  乙○○
上列被告因妨害自由案件，經檢察官提起公訴（97年度偵字第15
38號），本院判決如下：
    主    文
乙○○無故侵入他人建築物，處拘役肆拾伍日，如易科罰金，以
新臺幣壹仟元折算壹日。
    犯罪事實
一、乙○○於民國96年12月21日上午10時50分許，前往已開店營
    業而屬於公眾得自由出入之位在臺中市○區○○路2之202號
    「正直村有機有限公司」（下稱正直村公司）1樓店面（按
    該臺中市○區○○路2之202號建物為正直村公司負責人李秀
    璠所租用，委由員工甲○○管領，下稱系爭建築物），惟乙
    ○○明知系爭建築物2樓係該公司未對外開放之倉庫及辦公
    處所，僅該公司員工得出入使用，竟在未取得李秀璠、甲○
    ○等人之同意下，趁該公司員工搬貨開啟前往2樓之門鎖之
    際，擅自以徒步爬樓梯闖入之方式，逕行侵入系爭建築物2
    樓並逗留之，迄臺中市警察局第一分局員警於當日上午11時
    許據報前往現場處理後，乙○○始下樓離去。
二、案經甲○○訴請臺中市警察局第一分局報請臺灣臺中地方法
    院檢察署檢察官偵查起訴。
    理    由
一、被告之答辯要旨：
    訊據被告乙○○固不否認確有於上開時間，進入系爭建築物
    2樓之事實，惟矢口否認有何無故侵入他人建築物之犯行，
    辯稱：該處是伊辦公的地方，伊本即有權利自由進出云云。
二、得心證之理由：
  (一)證據能力之說明：
    按被告以外之人於審判外之陳述雖不符刑事訴訟法第159條
    之1至之4等四條之規定，而經當事人於審判程序同意作為證
    據，法院審酌該言詞陳述或書面陳述作成時之情況，認為適
    當者，亦得為證據；當事人、代理人或辯護人於法院調查證
    據時，知有刑事訴訟法第159條第1項不得為證據之情形，而
    未於言詞辯論終結前聲明異議者，視為有前項之同意，同法
    第159條之5定有明文。立法意旨在於傳聞證據未經當事人之
    反對詰問予以核實，原則上先予排除。惟若當事人已放棄反
    對詰問權，於審判程序中表明同意該等傳聞證據可作為證據
    ；或於言詞辯論終結前未聲明異議，基於尊重當事人對傳聞
    證據之處分權，及證據資料愈豐富，愈有助於真實發見之理
    念，且強化言詞辯論主義，使訴訟程序得以順暢進行，上開
    傳聞證據亦均具有證據能力。查被告於本院審判期日調查告
    訴人甲○○於警詢之指述時，係答稱：「倉庫只是鎖著...
    石小姐是因為我的東西被偷，所以才將該處上鎖。」（詳本
    院卷第10頁），核其意見係針對告訴人警詢指述內容之證據
    證明力，並非爭執其證據能力，而迄本件言詞辯論終結時止
    ，被告既未就該證據之證據能力聲明異議，復未聲請詰問告
    訴人甲○○，當認已放棄對告訴人甲○○之反對詰問權，再
    經本院審酌該言詞陳述作成時之情況，並無任何受不當外力
    影響其陳述任意性之情事存在，且為案發當天告訴人甲○○
    依其記憶所及而述之事發經過，本院認為告訴人甲○○警詢
    之指述尚屬適當，依刑事訴訟法第159條之5之規定，得為證
    據。至於證人于建華、李秀璠於偵查中具結後所為之證述，
    本院既查無有何顯不可信之情況，依刑事訴訟法第159條之1
    第2項之規定，亦得為證據，附此敘明。
  (二)經查，正直村公司位在系爭建築物之營業處所，係由證人即
    該公司負責人李秀璠向案外人所承租使用，並委由告訴人甲
    ○○擔任店長並管領使用，系爭建築物1樓係作店面營業使
    用，為公眾得自由出入之場所，系爭建築物2樓則係該公司
    未對外開放之倉庫及辦公處所，僅該公司員工得出入使用，
    然被告乙○○並非正直村公司之員工，亦未徵得證人李秀璠
    、告訴人甲○○之同意，即於上開時間擅自侵入系爭建築物
    2樓等情節，業據告訴人甲○○於警詢時指述綦詳（詳警卷
    第07至13頁），復經證人李秀璠於偵訊時證述明確（詳偵卷
    第42至43頁），並有該店監視錄影器畫面翻拍照片1幀（詳
    警卷第19頁）、正直村公司營利事業登記證（詳警卷第20頁
    ；偵卷第19頁）、系爭建築物之房屋租賃契約書（詳警卷第
    21至23頁；偵卷第20至24頁）等存卷足憑。
  (三)次查，被告雖辯稱：該處為其辦公處所，其有權進入云云，
    然依據被告歷次供述內容（詳偵卷第04、09頁）及所提書證
    資料（即下述名片、統一發票、所得稅扣繳憑單、收款繳款
    書、綜合所得稅各類所得資料清單、勞工保險紀錄等）顯示
    ，被告係主張其係受僱於證人于建華所經營之有機園生物科
    技工程股份有限公司（下稱「有機園公司」；前名為「唐明
    皇茶葉產銷班」），而非正直村公司；而查，被告固曾受僱
    於有機園公司之負責人于建華，惟被告在91、92年間即已離
    職，被告離職後部分私人物品並未搬走，嗣因有機園公司要
    搬遷，故暫將被告私人物品借放在正直村公司所使用之系爭
    建築物2樓，證人于建華曾多次催請被告將其私人物品搬走
    ，但被告每次藉口前去取物，卻非但未將私人物品取走，尚
    且另將家中物品拿到系爭建築物2樓堆置，至96年6、7月間
    ，因正直村公司員工反對被告一再出入該公司，故證人于建
    華已將被告所有私人物品搬離該處等情，業據證人于建華於
    偵訊時具結證述詳確（詳偵卷第56頁），核與告訴人甲○○
    於警詢時所指述（詳警卷第11頁）、證人李秀璠於偵查中所
    證述（詳偵卷第42至43頁）：有機園公司為正直村公司之上
    游供應廠商，在92、93年間，曾向正直村公司借用該處2樓
    空間放置員工物品，但自96年9月間起，正直村公司已不再
    出借，並請有機園公司將借放之物品搬離，且於96年10月間
    ，已當面告知證人于建華及被告此事，惟被告仍不時藉故侵
    入等情節，核屬相符，且無彼此矛盾或顯難容於事理常情之
    處，故證人于建華、李秀璠及告訴人甲○○上開證述、指述
    內容，均尚堪採信；從而，被告既非正直村公司之員工，亦
    未曾徵得證人李秀璠或告訴人甲○○之同意而使用系爭建築
    物2樓空間，尚且於96年9、10月間業經告知無權使用系爭建
    築物2樓空間，顯然並無誤認其有權使用之可能，其猶仍執
    詞辯稱有權進入云云，即屬無據，不足採信。又被告所提出
    之出勤表（詳警卷第15頁；偵卷第51頁）上雖有手寫「96年
    10 月份」、「97年元月份」等文字，且在部分日期欄位上
    有被告之親筆簽名，但該等出勤表上並無任職單位名稱、地
    點之註記，且「主管」、「覆核」、「人事」等欄位均屬空
    白，無任何相關人員之簽核紀錄，故是否即得逕予證明被告
    於案發期間受僱於正直村公司或有機園公司，因而有權使用
    系爭建築物2樓，顯非無疑。至於被告所提出之印有「唐明
    皇茶葉產銷班‧乙○○」之名片（警卷第15頁；本院卷第21
    頁）、「明皇茶葉有限公司」所出具之統一發票影本（警卷
    第16 頁、偵卷第16頁）、公庫專戶存款支票（警卷第17頁
    ）、印有被告姓名之「有機園‧唐明皇茗茶」貼紙（偵卷第
    12頁）、印有「有機園‧副理乙○○」之名片、印有「有機
    園生物科技工程股份有限公司‧乙○○」之名片（偵卷第24
    頁至25 頁間；本院卷第21頁）、所得稅扣繳憑單（偵卷第
    29至30 頁）、收款繳款書（偵卷第31頁）、綜合所得稅各
    類所得資料清單（偵卷第33頁）、勞工保險紀錄（偵卷第35
    頁）、有機園公司電信費收訖證明單（本院卷第18頁）等資
    料，至多僅能證明被告於90年至93年間曾受僱於有機園公司
    ，且有機園公司於92、93年間曾使用系爭建築物作為營業處
    所等情節，然均尚不足以證明被告確有何受僱於正直村公司
    ，或徵得正直村公司負責人、管領人同意使用系爭建築物2
    樓之事實。此外，被告雖聲請傳喚證人許富美，待證事實為
    證人許富美曾至被告辦公處所拜訪被告，然被告無法提出該
    證人之年籍資料，復無法說明證人許富美係在何時、何種情
    況下，前往何處拜訪被告，本院認為本件事證既已明確，被
    告此部分之聲請尚無調查之必要。末者，被告所提出其自行
    製作之電話繳款明細（偵卷第17頁）、明皇茶葉有限公司高
    雄店股東契約書（偵卷第18頁）、辦公照片（本院卷第29頁
    ）、臺灣大哥大電信費帳單（本院卷第32頁），均核與本案
    待證事實全然無關，亦附此敘明之。
  (四)綜上所述，本件事證明確，被告乙○○無故侵入他人建築物
    之犯行，已臻明確，其犯行堪以認定，應依法論科。
三、論罪科刑部分：
    核被告乙○○所為，係犯刑法第306條第1項之侵入他人建築
    物罪。爰審酌被告前未曾受有期徒刑以上刑之宣告，有臺灣
    高等法院被告前案紀錄表在卷可查，素行尚稱良好，惟其貪
    圖使用系爭建築物2樓之方便之犯罪動機、目的，乘機擅以
    徒步爬樓梯闖入之方式，逕行侵入該處之犯罪手段，造成正
    直村公司營業、管領之困擾與不便，又被告犯後始終否認犯
    行，猶仍砌詞狡辯之態度，暨其智識程度及生活狀況等一切
    情狀，量處如主文所示之刑，並諭知易科罰金之折算標準。
四、據上論斷，應依刑事訴訟法第299條第1項前段、第284條之
    1，刑法第306條第1項、第41條第1項前段，刑法施行法第1
    條之1，判決如主文。
中    華    民    國    97    年    4     月    25    日
                        刑事第十二庭  法  官  廖慧如
以上正本證明與原本無異
如不服本判決，應於收送達後10日內向本院提出上訴書狀（應敘
述具體理由並附繕本）。上訴書狀如未敘述理由，應於上訴期間
屆滿後20日內補提理由書於本院。
                                      書記官  王美珍
中    華    民    國    97    年    4     月    25    日
附錄本案論罪科刑法條全文：
中華民國刑法第306條
無故侵入他人住宅、建築物或附連圍繞之土地或船艦者，處1年
以下有期徒刑、拘役或3百元以下罰金。
無故隱匿其內，或受退去之要求而仍留滯者，亦同。


司法院資訊處製作；財團法人民間司法改革基金會備份。
